臺灣高等法院高雄分院刑事判決　　　　　　　　　九十二年度上訴字第二二三六號
　　上訴人
　　即被告　　　庚○○
　　選任辯護人　謝嘉順律師
　　上訴人
　　即被告　　　己○○
　　右一人
　　指定辯護人　沈志祥律師
右上訴人等因強盜案件，不服臺灣高雄地方法院九十二年度訴字第一七三二號中華民
國九十二年十月三十一日第一審判決（起訴案號：臺灣高雄地方法院檢察署九十二年
度偵字第五七Ｏ五號），提起上訴，本院判決如左：
      主  文
上訴駁回。
      事  實
一、庚○○前曾犯竊盜、妨害甲務、違反懲治盜匪條例、違反麻醉藥品管理條例等案
    件，分經本院及台灣高雄地方法院判刑、減刑及定應執行刑為有期徒刑十七年五
    月確定，於民國八十九年五月二十三日縮短刑期假釋出獄（未構成累犯），現仍
    於假釋付保護管束期間內。己○○曾犯收受贓物、傷害、違反麻醉藥品管理條例
    等案件，最後一次所犯違反肅清煙毒條例等案件，經台灣高雄地方法院判處有期
    徒刑三年二月，八十五年八月二十三日縮刑期滿執行完畢（不構成累犯）。
二、庚○○、己○○係兄弟關係；而施智元（另案偵查中）與庚○○、年籍不詳綽號
    『弟仔』之成年男子則為朋友關係。緣於民國九十二年一月間，施智元得知壬○○位於高雄市前鎮區鎮○○街三號住處常有人聚賭，出入客人且身懷鉅款，認有
    機可乘，即以電話要約庚○○、己○○兄弟二人，並夥同「弟仔」之成年男子，
    共同意圖為自己不法之所有，基於加重強盜之犯意聯絡，由施智元駕駛車號不詳
    之龐地克自用小客車搭載「弟仔」之人，及至庚○○位在高雄市○○區○○路四
    十巷十二弄五之四號住處附近搭載庚○○、己○○兄弟，共同前往壬○○位在高
    雄市前鎮區鎮○○街三號住處，於九十二年二月一日下午八時三十分許抵達後，
    施智元即自前開小客車內取出預藏之綽號「弟仔」之成年男子所有之黑色毛線頭
    套四個，手套二付，類似手槍壹把，及客觀上屬兇器之西瓜刀二把、長刀一把等
    物分配使用（除黑色毛線頭套四個、西瓜刀一把、長刀一把外，餘均未扣案）。
    嗣四人即分戴頭套，由施智元戴上手套持類似手槍一把，庚○○、綽號『弟仔』
    之成年男子（亦戴有手套）各持西瓜刀一把，己○○持長刀一把，利用壬○○友
    人丁○○、丙○○夫婦進入壬○○住處後，大門未緊閉之機會，施智元、綽號「
    弟仔」之成年男子、己○○及庚○○即結夥三人以上，先後侵入壬○○前開住處
    客廳，當時除陳麗妃、辛○○在一樓客廳外，餘壬○○、乙○○夫婦；丁○○、
    丙○○夫婦；戊○○、壬○○之友人癸○○及子○○等人，均於該住處一樓客廳
    以屏風圍住之後方麻將間內聊天，尚未開始打麻將，施智元先持類似手槍喝令辛○○至麻將間內，隨後庚○○亦命陳麗妃進入，施智元旋持手槍喝令壬○○等九
    人「不要動、不要講話、眼睛閉著」；「僅要錢而已，不會傷害你們」等語（均
    臺語發音），而己○○、綽號「弟仔」之成年男子則分持長刀、西瓜刀輪流制住
    辛○○脖子；另庚○○則持西瓜刀於屏風處把風，以此強暴、脅迫之方法，至使
    壬○○等人不能抗拒後，己○○、綽號「弟仔」之成年男子即逐一搜刮麻將間內
    抽屜及壬○○等人身上及皮包內之財物，其間庚○○亦曾於客廳內，從某人置於
    客廳內之皮包內取出現款。計分別強盜取得壬○○所有鑽戒及勞力士手錶各一只
    、現金新台幣（下同）約十七、八萬餘元；戊○○所有勞力士手錶一只、現金二
    萬元；辛○○所有現金一萬五千元；丁○○所有勞力士手錶一只、現金約十五萬
    餘元；癸○○所有現金約三十八萬元；子○○所有現金約五千元；乙○○所有現
    金一萬七千元；丙○○所有勞力士手錶一只及現金約四、五萬餘元等財物。得手
    後，旋由施智元駕駛前開汽車，搭載庚○○、己○○兄弟、綽號「弟仔」之成年
    男子離開現場，並於返途中，每人先於車內朋分強盜得來之現金各約七萬元，而
    庚○○及己○○二人即返回家中，並將前開作案用之頭套、刀械等物藏匿於其住
    處五樓樓頂處，施智元及「弟仔」之成年男子則逃逸無蹤，事發二日後，庚○○
    再以電話聯絡施智元，告知分贓有誤，施智元乃再交付庚○○兄弟各二萬元，所
    得均花用殆盡。嗣經警方據報後到場蒐證，於現場遭強盜之皮包上採得庚○○指
    紋二枚、己○○指紋一枚，並報請檢察官核發拘票，而於同年三月十日下午十時
    三十分許，在高雄市○鎮區○○路與保泰路口嘻嘻ＫＴＶ二十七號包廂內拘獲庚○○、同年三月十一日零時十分許並持台灣高雄地方法院簽發之搜索票，搜索高
    雄市○○區○○路四十巷十二弄五之四號庚○○及己○○住處，查獲正在睡覺中
    之己○○，並於其住處五樓樓頂處，扣得上開「弟仔」之成年男子所有供犯罪所
    用之黑色毛線頭套四個、西瓜刀一支、長刀一支等物，另扣得與本案無直接關係
    之黑色玩具手槍一把、橘色鐵鋸一把、黑色皮鞋及白色運動鞋各二雙，另於庚○○所有之車號六Ｋ－四七ＯＯ號自用小客車內扣得與本案無關之綠色毛線頭套一
    個、手套二付等物。
三、案經高雄市政府警察局前鎮分局報告台灣高雄地方法院檢察署偵查起訴。
    理  由
一、訊據上訴人即被告庚○○、己○○（下稱被告庚○○、被告己○○）對於右揭時
    、地，夥同施智元及綽號「弟仔」之成年男子，結夥三人以上，分持西瓜刀等兇
    器，於夜間侵入壬○○上開住處，以強暴、脅迫方法，致壬○○等九人不能抗拒
    ，而強取被害人等人之財物，得款後花用殆盡等情，業據其等分別於警詢、檢察
    官偵查中及原審審理時直承不諱（見警卷第一至七頁、偵卷第十四至二一頁背面
    、三一至三五頁、八Ｏ至八三頁、原審卷第一六二至一六四頁、二二六至二三七
    頁），核與被害人壬○○、戊○○、辛○○、丁○○、癸○○、子○○、乙○○
    、丙○○於警詢、檢察官偵查中及原審審理時所指證（見警卷第八至十八頁、偵
    卷第三一至三四頁背面、第八一至八一頁背面、原審卷第五六至六四頁、第八一
    至八三頁、第二一一至二二五頁），及共犯施智元於本院審理時供述之情節均相
    符。而警方在被害人戊○○所有遭強盜之皮包上，經採集指紋送請內政部警政署
    刑事警察局鑑定結果，確與被告庚○○、己○○二人之指紋相符，有該局九十二
    年二月十九日刑紋字第○九二○○二四二八八號鑑驗書附卷可參（見警卷第十九
    至二二頁），此外，復有頭套四個、西瓜刀及長刀各一把扣案可稽。被告二人之
    自白均與事實相符，其等共同強盜之犯行堪予認定。
二、被告二人自原審調查迄本院審理時固辯稱：伊等係前往處理詐賭情事，並非強盜
    云云，惟證人即共犯施智元於本院審理時已結稱：原來是處理詐賭，後來又說要
    去搶劫，是大家合意去搶劫等語（本院卷第一一一頁），所述已有不符。而被告
    庚○○於警詢及檢察官偵查中係陳稱：係施智元前往該處賭博被拒等語（見警卷
    第二頁、偵卷第十五頁），於嗣後之檢察官偵查中及原審審理時則陳稱：係施智
    元於該處輸錢，要伊等去討回來等語（見偵卷第三五頁、原審卷第一六二頁），
    於本院審理時則稱：係「阿媽」被詐賭等語（本院卷第一一三頁）；被告己○○
    則於警詢中陳稱：係施智元在該處輸錢等語，於偵查中則稱：係「阿弟」跟伊說
    在該處賭博，有人欠他錢等語（見警卷第五頁背面、偵卷第十八頁），所述關於
    何人被詐賭，及是否係施智元前往賭博被拒等情並不相符。參諸被告等人係分戴
    頭套，並攜帶刀械等前去以強暴脅迫方法至使被害人壬○○等人不能抗拒而強取
    財物，而於得款後悉數花用殆盡，並未將搶得款項退還給被詐賭者等情相互以觀
    ，堪認所辯前往處理詐賭云云，顯係事後飾卸之詞，並非可採。
三、被告二人自原審開始固均辯稱：未強盜取得上開勞力士手錶、鑽戒云云。惟被害
    人壬○○於案發時遭取走勞力士錶及鑽戒各一只；被害人戊○○、丁○○、丙○○則分別被取走勞力士手錶一只等情，業據證人壬○○、丁○○於警詢、檢察官
    偵查中及原審審理時證述綦詳（見警卷第八至九頁背面、第十四至十四頁背面、
    偵卷第三二頁、第三四頁、原審卷第五七至六Ｏ頁）；證人丙○○於警詢及原審
    審理中證陳明確（見警卷第十八至十八頁背面、原審卷第八二頁）；證人戊○○
    於警詢中證述屬實（見警卷第十至十一頁背面）。此外，證人壬○○復於原審證
    稱：案發時確有戴紅蟳勞力士手錶，歹徒行搶後，就找不到該錶，但伊感覺有人
    拔走勞力士手錶及鑽戒等語；證人乙○○亦證稱：案發時，壬○○、戊○○、丁○○、丙○○均戴勞力士手錶，且確定係真的，當時伊未閉上眼睛，見到歹徒一
    人拿槍、一人在外面顧，二人拔勞力士手錶等語；證人辛○○證稱：伊與壬○○
    、戊○○、丁○○、丙○○係朋友關係，故確定渠均戴勞力士手錶等語綦詳（見
    原審卷第二一四至二二二頁），其等所供證之情節均相符，準此，被害人壬○○
    、戊○○、丁○○、丙○○於案發時，確有配帶勞力士手錶及鑽戒等物，而於案
    發後即不知去向無訛。且衡情，被告等人意在得財，實無捨棄貴重之上開財物而
    不取之理；且被害人等四人若非遭人強取上開財物，亦無謊報財物之必要，是上
    開勞力士手錶、鑽戒應為被告等人強取而去乙節，亦堪審認。雖被告二人及共犯
    施智元均於本院審理時矢口否認有強取上開財物云云，惟綽號『弟仔』之男子並
    未查獲，客觀上有可能係其強取而得，或係部分共犯於強盜後私藏贓物，基於共
    犯對犯罪事實應全部負責之原則，被告二人仍不能執此而為有利於己之抗辯。
四、被告二人另以：施智元係持瓦斯槍，而非手槍等語。然證人即共犯施智元已於本
    院審理時結稱：係持玩具手槍等語（見本院卷第一一Ｏ頁），核與證人辛○○於
    本院證陳：案發當時，歹徒槍枝彈匣曾掉下來二次，伊見到子彈在裏面，與警用
    手槍類似等語；證人乙○○另證陳：槍係類似警用手槍，彈匣曾掉落二次，彈匣
    內有銅色之東西，子彈應係真的等語（見原審卷第六一頁、第二一八頁）相符，
    被告二人上開陳述，應係誤認而不可採信。又該手槍並未扣案，無從鑑定是否具
    有殺傷力，尚難認該槍係制式手搶或具有殺傷力之管制槍枝。
五、此外，扣案之長刀一把，刀柄長十一點八甲分、刀刃長二十八點七甲分、單刃開
    鋒，與查禁刀械之武士刀『外型似長刀，刀刃長短不一，手把稍長，可供雙手握
    用；刀柄十五甲分以上（含）、刀刃三十五甲分以上（含）、刀刃開鋒』等十二
    種刀械要件與圖例說明不符，故非管制刀械等情，有高雄市政府警察局九十二年
    九月十二日高市府警保字第○九二○○四九二二七號函在卷可參（見原審卷第一
    七四至一七五頁），亦難認被告所持之長刀係管制之刀械。
六、被告二人請求傳訊被害人壬○○、戊○○、丁○○、丙○○，以查證其等被強取
    財物是否包含勞力士手錶及鑽戒等物，惟查害人壬○○、丁○○已於原審中到庭
    就此部分為充分之陳述，且本件事證己臻明確，本院認尚無再予傳訊上開證人到
    庭查證之必要，且案發迄今已逾一年，時空環境變易極大，亦無將被告二人送請
    測謊之必要，均附此敘明。
七、被告庚○○、己○○夥同施智元、綽號「弟仔」之成年男子，結夥三人以上，攜
    帶客觀上足以對人之身體或生命構成威脅，性質上屬兇器之西瓜刀、長刀等利器
    ，於夜間侵入被害人壬○○之住處，以強暴、脅迫之手段，至使被害人壬○○等
    人不能抗拒，而強取被害人等人之財物。核其等所為，均係犯刑法第三百三十條
    第一項之結夥三人以上、攜帶兇器、於夜間侵入住宅強盜罪。被告二人與施智元
    、綽號「弟仔」之成年男子間，就前開犯行，有犯意聯絡及行為分擔，均為共同
    正犯。被告等四人在同時同地接續以一強盜行為，強取被害人壬○○等八人之財
    物，為想像競合犯，應從一重處斷。
八、原審因而依刑法第二十八條、第五十五條前段、第三百三十條第一項、第三十八
    條第一項第二款之規定，併審酌被告二人均正值青壯年，被告庚○○現仍於假釋
    付保護管束期間，竟因欠錢花用，即結夥攜帶兇器，進入民宅強盜，所得財物非
    微，法紀觀念淡薄，嚴重影響社會治安，且犯後未將財物返還被害人，惡性重大
    。惟念及被告二人犯後均坦承大部分犯行，態度尚可，而被害人辛○○、乙○○
    及壬○○於原審中復均表示不願追究等語，且被告等人強盜時，均未傷及被害人
    ，被告庚○○行為時擔任把風，參與程度較低等其他一切情狀，量處庚○○有期
    徒八年；己○○有期徒刑八年二月。扣案之黑色毛線頭套四個、西瓜刀及長刀各
    一把；未扣案之西瓜刀一把、類似手槍一把及手套二付（未扣案部分，不能證明
    業已滅失），均屬共犯「弟仔」之成年男子所帶來而供共犯犯本件強盜罪所用，
    業據己○○於警詢中陳明（見警卷第六頁），客觀上應屬「弟仔」之成年男子所
    有，應均依刑法第三十八條第一項第二款之規定沒收之。另扣案之綠色毛線頭套
    一個，與被害人壬○○所述黑色頭套顏色不符（見警卷第八頁）；扣案黑色玩具
    手槍一把部分，經被害人乙○○指認後，認非作案槍枝（見原審卷第二一九頁）
    ；扣案橘色鐵鋸一把部分，不僅與被告二人所述犯案工具不符，且被害人壬○○
    等人亦均未指訴被告等人以鐵鋸犯案；而扣案黑色皮鞋、白色運動鞋各二雙部分
    ，被告均表示非當天所著（見原審第一六七頁），且該扣案鞋類經比對後，無法
    認定與現場所留鞋印相符，亦有高雄市政府警察局九十二年七月十五日高市警鑑
    字第○九二○○四四一二八號函附鑑驗通知書附卷可考（見原審卷第一二Ｏ頁以
    下）；至扣案手套二付，被告庚○○表示係平時釣魚使用，與本案無關（見偵卷
    第十七頁）。是尚無證據證明上開扣案綠色毛線頭套一個、黑色玩具手槍一支、
    橘色鐵鋸一把、黑色皮鞋、白色運動鞋各二雙及手套二付等物，與本案有直接關
    係，爰均不另宣告沒收之。核其認事用法均無違誤，量刑亦尚妥適，被告等二人
    上訴意旨仍執前詞，指摘原判決不當，提起上訴，為無理由，均應予駁回。
九、據上論結，應依刑事訴訟法第三百六十八條，判決如主文。
本案經檢察官彭南雄到庭執行職務。
中    華    民    國      九十三      年      三      月       十六     日
                              臺灣高等法院高雄分院刑事第五庭
                                  審判長法官  曾永宗
                            法官  邱永貴
                                        法官  陳明富
右正本證明與原本無異。
如不服本判決應於收受本判決後十日內向本院提出上訴書狀，其未述上訴理由者，
並得於提起上訴後十日內向本院補提理由書狀（均須按他造當事人之人數附繕本)「
切勿逕送上級法院」。
                                      書記官  張宗芳
中    華    民    國      九十三      年      三      月       十六     日
附錄本判決論罪科刑法條：
中華民國刑法第三百三十條
犯強盜罪而有第三百二十一條第一項各款情形之一者，處七年以上有期徒刑。
前項之未遂犯罰之。
中華民國刑法第三百二十一條
犯竊盜罪而有左列情形之一者，處六月以上、五年以下有期徒刑：
一  於夜間侵入住宅或有人居住之建築物、船艦或隱匿其內而犯之者。
二  毀越門扇、牆垣或其他安全設備而犯之者。
三  攜帶兇器而犯之者。
四  結夥三人以上而犯之者。
五  乘火災、水災或其他災害之際而犯之者。
六  在車站或埠頭而犯之者。
前項之未遂犯罰之。
